臺灣高等法院刑事判決　　　　　　　　95年度上訴字第4366號
上　訴　人
即　被　告　甲○○
上列上訴人因毒品危害防制條例案件，不服臺灣基隆地方法院95
年度訴字第666號，中華民國95年10月25日第一審判決（起訴案
號：臺灣基隆地方法院檢察署95年度毒偵字第1640號），提起上
訴，本院判決如下：
    主  文
上訴駁回。
    事  實
一、甲○○前因施用毒品案件，先後2次經裁定送觀察、勒戒後
    ，均認無繼續施用毒品之傾向，分別由台灣基隆地方法院檢
    察署檢察官以87年度偵緝字第100號及88年度偵緝字第137號
    為不起訴處分確定。復因施用第二級毒品案件，經送強制戒
    治，業於民國91年3月2日期滿執行完畢，由同署檢察官以89
    年度毒偵字第2479號聲請簡易判決處刑，經臺灣基隆地方法
    院以89年度瑞簡字第152號判處有期徒刑6月確定，甫於91年
    10月2日期滿執行完畢。詎其仍未戒除毒癮，復基於施用第
    一級毒品海洛因及第二級毒品安非他命之犯意，於95年7 月
    9日上午10時許，在其位於臺北縣雙溪鄉○○村○○路17 號
    之住處，施用毒品海洛因及安非他命各1次，嗣於同日下午2
    時25分許，在其上開住處查獲，經警得其同意採尿送驗後，
    始查悉上情。
二、案經臺北縣政府警察局瑞芳分局報告台灣基隆地方法院檢察
    署檢察官偵查起訴。
  　理   由
一、上揭事實，業據被告甲○○於偵查中、原審及本院審理時坦
    承不諱。且查，被告為警查獲後採集其之尿液經送驗結果，
    係呈鴉片類之陽性反應及安非他命類之陽性反應，此有臺北
    縣政府警察局瑞芳分局偵辦毒品危害防制條例案件犯嫌尿液
    檢驗編號對照表及昭信科技顧問股份有限公司出具之濫用藥
    物尿液檢體檢驗報告各1份附卷可稽，是被告自白與事實相
    符，其犯行已堪認定。又毒品危害防制條例業已於92年7月9
    日修正施行，修正後第20條第2項就施用毒品者，祗於「初
    犯」及「5年後再犯」二種情形，有其追訴條件之限制，即
    須於初犯經觀察、勒戒或強制戒治釋放後，5年內均無施用
    毒品之行為，始能認其前所實施之觀察、勒戒或強制戒治已
    足遮斷毒癮，而得於5年後再犯時，再予適用初犯之規定，
    重行觀察、勒戒等程序。倘於5年內已經再犯，被依法追訴
    處罰，縱其第3次施用毒品之時間在初犯釋放5年以後，即與
    「5年後再犯」之情形有別，且因已於「5年內再犯」，顯見
    其再犯率甚高，原實施觀察、勒戒或強制戒治已無法收其實
    效，而無5年戒斷期之存在，自無再經觀察、勒戒及強制戒
    治之必要，應由檢察官逕行起訴，始符新法修正之本旨 (
    最高法院95年台非字第59號判決參照)。本件，被告前因施
    用毒品案件，先後2次經裁定送觀察、勒戒後，均認無繼續
    施用毒品之傾向，分別由台灣基隆地方法院檢察署檢察官於
    87年9月21日以87年度偵緝字第100號及88年4月27日以88年
    度偵緝字第137號為不起訴處分確定。復因施用第二級毒品
    案件，經送強制戒治，由同署檢察官以89年度毒偵字第247
    9號聲請簡易判決處刑，經臺灣基隆地方法院以89年度瑞簡
    字第152號判處有期徒刑6月確定，有不起訴處分書、簡易判
    決處刑書及本院被告全國前案紀錄表可參，本件施用毒品時
    間，距上開不起訴處分已逾5年，惟5年內被告另有施用毒品
    行為，經強制戒治，依上開最高法院判決意旨所示，仍應依
    法追訴處罰。
二、按海洛因及安非他命分別係毒品危害防制條例第2條第2項第
    1款、第2款所定之第一級毒品、第二級毒品，被告分別予以
    施用，核其所為，係犯毒品危害防制條例第10條第1項、第2
    項之施用第一級毒品罪及施用第二級毒品罪。其持有第一級
    毒品海洛因及第二級毒品安非他命係供施用，其持有第一級
    毒品、第二級毒品之低度行為分別為施用第一級毒品、第二
    級毒品之高度行為所吸收，不另論罪。被告所犯上開2罪，
    犯意各別，罪名互異，應予分論併罰。又被告曾有如起訴書
    犯罪事實欄所載之犯罪科刑及執行完畢情形，有本院被告前
    案紀錄表1份在卷可按，其受有期徒刑之執行完畢後，5 年
    內故意再犯本件有期徒刑以上之罪，為累犯，應依法加重其
    刑。
三、原審本於上開相同之認定，援引毒品危害防制條例第10條第
    1項、第2項、第23條第2項，刑法第11條前段、第47條第1項
    、第51條第5款之規定，並審酌被告前有多次施用毒品之前
    科，猶不知戒除毒品惡習，而續為施用毒品，顯見其毒癮甚
    深，不宜輕縱，以及被告所犯施用毒品之犯罪係戕害自身健
    康之行為，於他人尚不致造成損害及其施用之次數、被告事
    後坦承犯行之態度等一切情狀，就其所犯上開2罪，分別量
    處如有期徒刑7月、6月，並定其應執行刑1年，以示懲儆。
    核原審認事用法，並無違誤，量刑亦頗適當。被告上訴，請
    求從輕量刑，准予易科罰金，惟施用第1級毒品之法定刑為6
    月以上5年以下有期徒刑之罪，被告係累犯，依法又應加重
    其刑，原審判處有期徒刑7月，已屬最低，無從再予減輕。
    被告施用第1級毒品部分既受7月有期徒刑之宣告，依刑法第
    41條第1項規定，本不得易科罰金。合併執行刑1年，自亦無
    從諭知易科罰金。本件上訴，核無理由，應予駁回。
四、據上論斷，應依刑事訴訟法第368條規定，判決如主文。
本案經檢察官呂光華到庭執行職務。
中　　華　　民　　國　　96　　年　　2　　月　　7　　日
                  刑事第九庭審判長法  官  劉景星
                                  法  官  官有明
                                  法  官  陳世宗
以上正本證明與原本無異。
如不服本判決關於施用第一級毒品部分，應於收受送達後十日內
向本院提出上訴書狀，其未敘述上訴之理由者並得於提起上訴後
十日內向本院補提理由書（均須按他造當事人之人數附繕本）。
施用第二級毒品部分不得上訴。
                                  書記官  丁淑蘭
中　　華　　民　　國　　96　　年　　2 　　月　　9 　　日
附錄：本案論罪科刑法條全文
毒品危害防制條例第10條第1項、第2項
施用第一級毒品者，處六月以上五年以下有期徒刑。
施用第二級毒品者，處三年以下有期徒刑。
